臺灣高等法院刑事裁定
111年度毒抗字第988號
抗  告  人
即  被  告  羅盛安


上列抗告人即被告因毒品危害防制條例案件，不服臺灣新竹地方
法院中華民國111年10月6日裁定（111年度毒聲字第338號），提
起抗告，本院裁定如下：
    主  文
抗告駁回。                                              
    理  由
一、原裁定意旨略以：
　㈠被告羅盛安基於施用第二級毒品甲基安非他命之犯意，於民
    國111年1月26日晚間11時許，在新竹縣○○市○○街000巷00號
    住所內，以燒烤玻璃球吸食煙霧方式，施用第二級毒品甲基
    安非他命1次。嗣因警方執行網路巡邏發現暱稱「Grindr」
    之網路帳號可疑為毒品人口，遂於111年1月27日上午10時12
    分許，與帳號使用者即被告相約臺北市○○區○○○路0段000巷0
    0弄00號前見面，被告主動自背包內取出甲基安非他命1包（
    毛重0.39公克），經警方表明身分後而當場查扣，復採集其
    尿液檢體送驗，結果呈安非他命及甲基安非他命陽性反應而
    查獲。業據被告於警詢及偵查中坦承不諱，且有台灣尖端先
    進生技醫藥股份有限公司111年2月22日所出具之濫用藥物檢
    驗報告（報告編號：松山-1）及臺北市政府警察局偵辦毒品
    案件尿液檢體委驗單（尿液檢體編號：143866）各1份在卷
    足憑，足認被告前開自白核與事實相符，應堪採信。
  ㈡被告前因施用毒品案件，經臺灣新北地方法院以102年度毒聲
    字第611號裁定送勒戒處所觀察、勒戒，認無繼續施用毒品
    傾向，業於102年10月16日釋放，並經臺灣新北地方檢察署
    檢察官以102年度毒偵字第4199號不起訴處分確定，此後並
    無再受觀察、勒戒或強制戒治之執行等情，有本院被告前案
    紀錄表1份附卷可稽。被告本件施用第二級毒品之犯行，距
    被告於前案觀察、勒戒執行完畢後，已逾3年，不因其間是
    否因另犯該罪，經起訴、判刑或執行而受影響，爰依毒品危
    害防制條例第20條第1項、第3項，觀察勒戒處分執行條例第
    3條第1項之規定，裁定令被告入勒戒處所觀察、勒戒，其期
    間不得逾2月等語。
二、抗告意旨略以：抗告人即被告（下稱抗告人）因近期癲癇、
    心悸、失眠、幻聽等身心症狀發作明顯，經診斷為思覺失調
    症；且經評估判定疑似罹患惡性腦瘤，目前持續就診追蹤。
    若需執行觀察、勒戒，則剝奪抗告人接受醫療之權利，因此
    ，懇請以戒癮治療替代觀察勒戒云云。
三、按犯毒品危害防制條例第10條之罪者，檢察官應聲請法院裁
    定，令被告入勒戒處所觀察、勒戒，其期間不得逾2月；觀
    察、勒戒或強制戒治執行完畢釋放後，3年後再犯第10條之
    罪者，適用本條前2項之規定，毒品危害防制條例第20條第1
    項、第3項分別定有明文。又毒品危害防制條例於109年1月1
    5日修正、109年7月15日生效，修正後毒品危害防制條例第2
    0條第3項規定，犯第10條之罪於觀察、勒戒或強制戒治執行
    完畢釋放後，3年後再犯第10條之罪者，適用本條前2項之規
    定。上開所謂「3年後再犯」，只要本次再犯（不論修正施
    行前、後）距最近1次觀察、勒戒或強制戒治執行完畢釋放
    ，已逾3年者，即該當之，不因其間有無犯第10條之罪經起
    訴、判刑或執行而受影響，此係最高法院最近之一致見解。
四、經查：
  ㈠本件抗告人基於施用第二級毒品甲基安非他命之犯意，於111
    年1月26日晚間11時許，在新竹縣○○市○○街000巷00號住所內
    ，以燒烤玻璃球吸食煙霧方式，施用第二級毒品甲基安非他
    命1次之事實，業據被告於警詢及偵訊中坦承不諱（見北檢1
    11年度毒偵字第416號卷第14至15、68頁）。又抗告人經警
    採集尿液送驗結果，確呈安非他命及甲基安非他命陽性反應
    ，此有台灣尖端先進生技醫藥股份有限公司111年2月22日所
    出具之濫用藥物檢驗報告（報告編號：松山-1）及臺北市政
    府警察局偵辦毒品案件尿液檢體委驗單（尿液檢體編號：14
    3866）（見北檢111年度毒偵字第416號卷第91至93頁）附卷
    可稽，是抗告人確有施用第二級毒品甲基安非他命之事實，
    足堪認定。
  ㈡又抗告人前因施用毒品案件，臺灣新北地方法院以102年度毒
    聲字第611號裁定送勒戒處所觀察、勒戒，認無繼續施用毒
    品傾向，業於102年10月16日釋放，並經臺灣新北地方檢察
    署檢察官以102年度毒偵字第4199號不起訴處分確定，抗告
    人此後並無再受觀察、勒戒或強制戒治之執行等情，有本院
    被告前案紀錄表、在監在押全國紀錄表在卷可參。則抗告人
    本次施用第二級毒品之犯罪時間距離其前次觀察、勒戒執行
    完畢已逾3年，縱抗告人其後雖有因施用毒品案件經法院判
    處罪刑確定及執行完畢之情形，但迄今並無再受觀察、勒戒
    或強制戒治等保安處分之裁判及執行，是以檢察官依毒品危
    害防制條例第20條第3項之規定，聲請本件裁定令抗告人入
    勒戒處所執行觀察、勒戒，於法相合，重啟處遇程序亦無不
    當。從而，原審法院依檢察官前揭聲請裁定抗告人應送勒戒
    處所觀察、勒戒，於法並無不合，亦屬允當。
  ㈢至抗告意旨稱，因疾病需回診追蹤治療，希望改戒癮治療乙
    節，經查：
　　⒈依97年4月30日修正公布之毒品危害防制條例第24條第1項
      ，採行「觀察、勒戒」與「緩起訴之戒癮治療」並行之雙
      軌模式，並無「緩起訴之戒癮治療」應優先於「觀察、勒
      戒」之強制規定。且依109年7月15日修正後毒品危害防制
      條例第23條第2項、現行法第24條第2項規定，檢察官對於
      「初犯」及「3年後再犯」施用毒品案件，如為附命完成
      戒癮治療之緩起訴處分，嗣該緩起訴處分被撤銷確定，檢
      察官應依法追訴，而不得再向法院聲請觀察、勒戒。反之
      ，如係先向法院聲請觀察、勒戒，並視被告有無繼續施用
      毒品傾向，決定是否接受強制戒治，其於觀察、勒戒完畢
      或強制戒治期滿後，最終均可獲得不起訴處分，所以如將
      後續不能完成戒癮治療及司法追訴之潛在風險一併納入考
      量，附命完成戒癮治療之緩起訴處分亦非必然有利於被告
      。是以，就保障被告利益之觀點而言，亦無必要將「緩起
      訴之戒癮治療」認係「觀察、勒戒」之前置處分。
　　⒉又檢察官聲請法院裁定將被告送勒戒處所觀察、勒戒者，
      法院僅得就其聲請審查被告是否有施用毒品之行為，以及
      被告是否為「初犯」或為觀察、勒戒、強制治療執行完畢
      後「3年內再犯」而為准駁之裁定，並無自由斟酌以其他
      方式替代或得以其他原因免予執行之權。
　　⒊而所謂「緩起訴之戒癮治療」，係由檢察官審酌個案情形
      ，依毒品危害防制條例第24條規定，改以緩起訴處分方式
      轉介毒品施用者前往醫療院所治療。惟是否給予被告為附
      命完成戒癮治療之緩起訴處分，事屬刑事訴訟法第253條
      之1第1項及第253條之2第1項第6款特別賦予檢察官之職權
      ，法院原則上應尊重檢察官職權之行使，僅就檢察官之判
      斷有違背法令、事實認定有誤或其他裁量重大明顯瑕疵等
      事項，予以有限之低密度審查，檢察官就此裁量權之行使
      ，苟無濫用或不當情形，自不得任意指為違法。檢察官於
      斟酌個案情節後，未對被告為戒癮治療之緩起訴處分，而
      係選擇向原審法院聲請裁定觀察、勒戒，此乃檢察官裁量
      權之適法行使，法院自應予以尊重，且查無檢察官聲請有
      何違背法令、認定事實有誤或其他重大明顯瑕疵之處，其
      聲請應屬有據，自無由法院審酌以其他方式替代之餘地。
      是以抗告意旨所指，自非本院得以採酌，本件抗告，核無
      理由，應予駁回。　
五、據上論斷，應依刑事訴訟法第412條，裁定如主文。
中　　華　　民　　國　　111 　年　　11　　月　　28　　日
              　  刑事第二十三庭審判長法　官  許永煌
　　　　　　　　　　　　　　　　　    法　官  吳定亞
　　　　　　　　　　　　　　　　　    法　官  黃美文
以上正本證明與原本無異。
不得再抗告。
                                　    書記官  彭威翔
中　　華　　民　　國　　111 　年　　11　　月　　28　　日